【裁判字號】    91,簡,240
【裁判日期】    920414
【裁判案由】    空氣污染防制法
【裁判全文】
臺北高等行政法院判決                              九十一年度簡字第二四○號
    原      告  明奇木業有限公司
    代  表  人  甲○○董事長.
    被      告  臺北縣政府
    代  表  人  蘇貞昌縣長）.
    訴訟代理人  乙○○
                丙○○
                丁○○
右當事人間因空氣污染防制法事件，原告不服行政院環境保護署中華民國九十年十一
月二十日環署訴字第○○五七七八七號訴願決定，提起行政訴訟。本院判決如左：
    主  文
原告之訴駁回。
訴訟費用由原告負擔。
    事  實
緣原告於民國（下同）九十年五月二十五日十八時四十分許，在其位於台北縣五股鄉
○○路七號Ａ棟廠內小型焚化爐燃燒廢棄物（木材廢料），因操作不當致產生明顯之
粒狀污染物散布於空氣中，案經被告所屬環境保護局派員稽查發現，乃現場拍照存證
，被告遂以原告違反行為時空氣污染防制法第二十九條第一項第一款規定，依同法第
五十四條第一項規定，裁處原告新台幣（下同）十萬元罰鍰，並請原告立即停止該項
行為。原告對罰鍰處分不服，提起訴願，遭決定駁回，遂向本院提起行政訴訟。茲摘
敘兩造訴辯意旨如次：
甲、原告起訴意旨略謂：
    被告所屬環境保護局於九十年五月二十五日十八時四十分發現原告位於台北縣五
    股鄉○○路七號Ａ棟之廠內小型焚化爐燃燒廢棄物（木材廢料），因操作不當致
    產生明顯之粒狀污染物散布於空氣中，乃現場拍照存證，並據以裁處十萬元罰鍰
    ，惟原告廠內小型焚化爐須於上班時間，在廠長指導下，依焚化爐作業手則執行
    ，而原告尊重政府良政，僱用傷殘人士，本次焚化爐作業不當，係原告傷殘員工
    陳慶三於下班時間私自所為，被告應針對該行為人加以處罰，請撤銷原處分。
乙、被告答辯意旨略謂：
一、被告所屬環境保護局稽查人員依民眾陳情於九十年五月二十五日十八時四十分許
    ，前往原告位於台北縣五股鄉○○路七號Ａ棟廠內稽查，發現原告於其小型焚化
    爐燃燒廢棄物（木材廢料），因操作不當，致濃煙由進料口逸散產生明顯粒狀物
    散布於空氣中，乃當場拍照存證，並裁處原告十萬元罰鍰，揆諸空氣污染防制法
    第二十九條第一項第一款及第五十四條第一項規定，並無不合。
二、原告稱上開違法行為係其傷殘員工陳慶三於下班時間私自所為，被告應以行為人
    違法行為據以裁處云云。惟從事燃燒之行為人既係原告僱用，原告對之負有監督
    管理義務，且原告亦主張其小型焚化爐須於上班時間作業，並於廠長指導下，依
    焚化爐作業手則執行，縱該員工之行為並非出自原告授意，惟原告並未善盡監督
    管理之義務，對其員工於廠區所造成之空氣污染違規事件即應負責，不得藉詞燃
    燒行為係因員工個人行為而主張免責或改以較輕罰鍰額度裁罰。被告所為處分並
    無逾越權限或濫用權力之情事，請駁回原告之訴，訴訟費用由原告負擔。
    理  由
一、按「在各級防制區內，不得有下列行為︰一、從事燃燒、融化、煉製、研磨、鑄
    造、輸送或其他操作，致產生明顯之粒狀污染物，散布於空氣或他人財物。．．
    」、「違反第二十九條第一項各款情形之一者．．；其違反者為工商廠、場，處
    新台幣十萬元以上一百萬元以下罰鍰。」行為時空氣污染防制法第二十九條第一
    項第一款、第五十四條第一項分別定有明文。
二、本件原告於九十年五月二十五日十八時四十分許，在其位於台北縣五股鄉○○路
    七號Ａ棟廠內小型焚化爐燃燒廢棄物（木材廢料），因操作不當致產生明顯之粒
    狀污染物散布於空氣中，經被告所屬環境保護局接獲民眾陳情，派員查獲之事實
    ，為兩造所不爭執，並有被告所屬環境保護局空氣與噪音稽查紀錄表（Ａ）影本
    、公害稽查紀錄單影本、現場採證照片五張附原處分卷可稽，自堪信為真實。
三、原告對於在前揭時、地有從事燃燒木材廢料致產生明顯之粒狀污染物散布於空氣
    中之事實並不爭執，僅主張本件行為人為其僱用之語障員工陳慶三，應以該行為
    人為處罰對象云云。惟查，工商廠、場從事作業時，應採取適當之空氣污染防制
    措施，以維護其作業區之空氣品質，避免粒狀污染物逸散或飛揚造成空氣污染情
    事，為其經營上不可推諉之義務；若因未採取適當之空氣污染防制措施，致其作
    業產生明顯粒狀污染物散布於空氣，造成空氣污染情事，即應受罰，此觀諸首揭
    法條規定甚明。查原告所營事業包含各種木製品之買賣加工，有原告公司基本資
    料查詢表附本院卷足憑，而本件被告所屬環境保護局派員稽查當時，於現場發現
    原告廠內小型焚化爐燃燒之廢棄物為木材廢料，應係原告從事生產加工所產生之
    廢棄物，該從事燃燒之行為人既係原告僱用之員工，原告對之負有監督管理義務
    ，該員工之故意或過失，原告應與自己之故意或過失負同一責任，不得藉詞燃燒
    行為係因員工個人行為而主張免責。況本件業經原告工廠派員會同被告所屬環境
    保護局稽查人員於公害稽查紀錄單內簽名確認違規事實無訛，則原告事後所稱，
    無非冀圖卸責之詞，要無足取。
四、綜上所述，本件違規事實明確，被告依法定最低罰鍰額度，處原告十萬元罰鍰，
    徵諸首開規定，洵屬有據，訴願決定予以維持，亦無不合。原告猶執前詞，聲明
    撤銷，為無理由，應予駁回。又本件適用簡易訴訟程序，爰不經言詞辯論逕為判
    決，併予敘明。
據上論結，本件原告之訴為無理由，爰依行政訴訟法第二百三十三條第一項、第二百
三十六條、第九十八條第三項前段，判決如主文。
中    華    民    國    九十二      年      四        月      十四      日
                            臺 北 高 等 行 政 法 院   第 六 庭
                                                    法  官  曹瑞卿
右為正本係照原本作成。
本件以訴訟事件所涉及之法律見解具有原則性者為限，始得於本判決送達後二十日內
向本院提出上訴狀並表明上訴理由，如已於本判決宣示後送達前提起上訴者，應於判
決送達後二十日內補具上訴理由（均按他造人數附繕本），且經最高行政法院許可後
方得上訴。
中    華    民    國    九十二      年      四        月      十四      日
                                                    書記官  方偉皓


司法院資訊處製作；財團法人民間司法改革基金會備份。
